臺灣高等法院臺中分院刑事判決　　　　　　　　　　九十年度上訴字第二二五一號
　　上　訴　人
　　即　被　告　乙○○
　　指定辯護人　本院公設辯護人　甲○○
右上訴人因違反槍砲彈藥刀械管制條例案件，不服臺灣臺中地方法院中華民國九十年
十月九日第一審判決（原審案號：九十年度訴字第一一０八號，起訴案號：臺灣臺中
地方法院檢察署九十年度偵字第五七八三號，移送併辦案號：臺灣臺中地方法院檢察
署九十年度偵字第一０六八七號），提起上訴，本院判決如左：
    主  文
原判決撤銷。
乙○○連續未經許可，製造可發射子彈具有殺傷力之槍枝，累犯，處有期徒刑陸年，
併科罰金新臺幣貳萬柒仟元，罰金如易服勞役，以新臺幣玖佰元即銀元佰元折算壹
日。
扣案如附表所示之物均沒收。
    事  實
一、乙○○曾於民國八十四年間，因違反肅清煙毒條例案件，經臺灣臺中地方法院判
    處有期徒刑一年十月確定，於八十六年九月十一日縮刑期滿執行完畢，猶不知悔
    改，未經許可，於九十年一月間，基於製造可發射子彈具有殺傷力之槍枝及製造
    具有殺傷力之子彈之概括犯意，先自位於臺中市○○路之某玩具模型店（店名及
    地址，均不詳），連續三次，分別以新臺幣（下同）三千元之代價購得仿德林吉
    雙管手槍製造之玩具掌心雷手槍一支（含子彈二顆）、各以每枝五千元之代價購
    得奧地利GLOCK 型半自動手槍製作之玩具手槍一枝（含子彈七顆）、及仿COLT
    廠半自動四五手槍製作之玩具槍枝二枝（含子彈十四顆）、仿SMITH & WESSON左
    輪手槍製作之玩具手槍一枝，又以每顆子彈六十元之代價購得玩具子彈多顆後，
    先後將之攜回其位於臺中市○○里○○街六十二巷十之一號暫住處，再以其所有
    之迷你砂輪機一台、手持式砂輪機一台、電鑽一台、工作鉗台一台及鑽床一台，
    並利用其先後在臺中市建國市場建材行所購得之火藥及彈頭、鋼珠等為製造子彈
    之材料，於分次購得上揭物品之同時先後將上揭玩具手槍或車通槍管，或更換已
    貫通之土造金屬槍管，或更換土造金屬撞針，及將玩具子彈加裝鋼珠及裝入火藥
    、底火等方式，連續製造成可發射子彈具有殺傷力之如附表編號一至四所示之改
    造槍枝，並車造完成槍枝主要組成零件撞針二支（並另車造撞針一支而未完成）
    ，暨製造成可擊發具殺傷力之子彈柒顆，及已著手製造，因技術因素，致無法擊
    發或雖可擊發但不具殺傷力之子彈拾壹顆，完成後，即將上開槍、彈放置在臺中
    縣沙鹿鎮○○路三一之二十九號住處，未經許可而持有上開具有殺傷力之槍枝、
    子彈及槍枝、子彈之主要組成零件。嗣分別（一）於九十年三月二十二日凌晨零
    時許，其綽號「阿青」之友人，約其前往臺中市○○路、黎明路附近見面，乙○
    ○乃委請不知情之張淑真駕車搭載其應約，於同年月日凌晨一時三十分許，在臺
    中市○○路、黎明路前，遇警臨檢，當場在該自用小客車前座腳踏板上之黑色手
    提包內，扣得上開改造完成可發射子彈具有殺傷力之如附表編號一至三所示之改
    造槍枝四枝、如附表編號五至七、九至十一所示之物及子彈十七顆（其中七顆具
    殺傷力），再前往乙○○之臺中市○○里○○街六十二巷十之一號暫住處，再扣
    得如附表編號十二至十八所示之物；（二）於九十年六月十一日下午一時許，在
    臺中縣沙鹿鎮○○路、正英路口，為警發現其駕駛贓車（所涉竊盜部分已判決確
    定），而加以攔檢，而查悉上情，並扣得改造完成具有殺傷力之如附表編號四、
    八所示之物及不具殺傷力之子彈一顆及玩具金屬彈殼（前端）一個。
二、案經臺中市警察局第三分局移送臺灣臺中地方法院檢察署檢察官偵查起訴。
      理  由
一、訊據上訴人即被告乙○○於偵查、原審及本院審理時對右揭犯罪事實均坦承不諱
    ，又其先後二次為警查獲之改造槍枝五支、成品子彈十八顆、槍管六枝、半成品
    子彈二十一顆、彈頭二十三顆、撞針三支經原審送鑑定結果為：（一）「掌心雷
    手槍一枝（槍枝管制編號0000000000），認係由仿德林吉雙管手槍製
    造之金屬玩具手槍車通槍管改造而成之改造手槍，機械性能良好，可供擊發子彈
    使用，認具殺傷力；奧地利克拉克手槍一枝（槍枝管制編號000000000
    0），認係由仿奧地利ＧＬＯＣＫ一七型半自動手槍製造之玩具手槍更換已貫通
    之土造金屬槍管改造而成之改造手槍，機械性能良好，可供擊發子彈使用，認具
    殺傷力；四五手槍二枝（槍枝管制編號0000000000—三），認均係由
    仿ＣＯＬＴ廠半自動手槍製造之金屬玩具手槍更換土造金屬撞針及已貫通之土造
    金屬槍管改造而成之改造手槍，機械性能良好，可供擊發子彈使用，認具殺傷力
    ；成品子彈十七顆，其中十四顆，認均係由玩具子彈改造而成，具直徑約七㎜至
    九點五㎜金屬彈頭，採樣六顆試射，二顆可擊發，認均具殺傷力，四顆無法擊發
    ，認均不具殺傷力，另外三顆，認均係土造子彈，具直徑七點五㎜至八㎜金屬彈
    頭，經採樣一顆試射，可擊發，認具殺傷力；槍管六枝，認均係土造金屬槍管半
    成品；彈頭二十三顆，認均係直徑約七㎜至九點四㎜土造金屬彈頭；撞針三支，
    認均係土造金屬撞針；半成品子彈二十顆，其中十二顆，係玩具金屬空彈殼，其
    中七顆均係土造子彈，具直徑約七點五㎜至八㎜金屬彈頭，不具底火、火藥，認
    均不具殺傷力，其中一顆係由玩具子彈改造而成，具直徑七㎜金屬彈頭，不具底
    火、火藥，認不具殺傷力」，（二）「送鑑改造左輪手槍壹支（槍枝管制編號0
    000000000），認係仿ＳＭＩＴＨ＆ＷＥＳＳＯＮ廠轉輪手槍製造之金
    屬玩具手槍車通轉輪槍及槍管內阻鐵改造而成之改造手槍，機械性能良好，可擊
    發適用子彈，認具殺傷力；送驗改造子彈二顆，一顆認係由玩具彈殼加裝口徑０
    ．２５吋之建築工業用彈及直徑８ＭＭ之金屬彈頭組合而成之改造子彈，經實際
    試射，無法擊發，認不具殺傷力，一顆認係玩具金屬彈殼（可分解為二段）之前
    端。」，各有內政部警政署刑事警察局九十年四月十三日及六月二十二刑鑑字第
    四七六八四、八八０六四號鑑驗通知書各一份附卷足稽。又被告第一次為警查獲
    之成品子彈壹拾柒顆，復經本院送請內政部警政署刑事警察局就未試射部分全部
    實際試射鑑驗，鑑驗結果為：「送驗子彈壹拾柒顆中，未試射之子彈有拾肆顆；
    其中（一）壹拾顆（改造子彈），經實際試射：有顆可擊發，認均具殺傷力；
    有顆雖可擊發，惟發射動能甚微，認均不具殺傷力；有肆顆無法擊發，認均不
    具殺傷力；（二）顆（土造子彈），均不具底火，火藥，認均不具殺傷力；（
    三）壹顆（土造子彈），經實際試射，可擊發，認具殺傷力。」，有內政部警政
    署刑事警察局九十一年一月三日（九十）刑鑑字第二四二一二三號鑑驗通知書一
    份附卷足稽。又扣案之火藥二包及彈匣、槍管、撞針經原審法院送內政部警政署
    刑事警察局鑑驗，結果為：「火藥壹包（八個）為玩具槍用底火火帽，火藥壹包
    係玩具槍用底火片」、「彈匣個，係為玩具手槍用之金屬彈匣，送鑑槍管認均
    係尚未車造完成之土造金屬槍管，非屬槍砲彈藥刀械管制條例所列之槍砲主要組
    成零件，送鑑撞針三支，其中二支，認係車造完成之土造金屬撞針，認均屬槍砲
    主要組成零件，餘一支，認係未車造完成，不屬於槍砲彈藥刀械管制條例所列之
    槍砲主要組成零件」，有該局九十年五月十五日刑鑑字第六五三三六號鑑驗通知
    書及函覆原審之九十年七月十八日（九十）刑鑑字第一０九五九二號函各一份在
    卷可憑。此外，並有如附表所示之物扣案可稽，被告自白核與事實相符，本案事
    證已臻明確，被告犯行至堪認定。
二、核被告所為，係犯槍砲彈藥刀械管制條例第十一條第一項之未經許可，製造可發
    射子彈具有殺傷力之槍枝罪、同條例第十二條第一項未經許可，製造子彈罪及同
    條例第十二條第五項、第一項未經許可，製造子彈未遂罪。被告未經許可持有發
    射子彈具有殺傷力之槍枝、未經許可持有子彈、未經許可持有槍枝、子彈之主要
    組成零件之低度行為，應分別為未經許可製造可發射子彈具有殺傷力之槍枝、未
    經許可製造子彈之高度行為所吸收，不另論罪。被告先後多次製造可發射子彈之
    槍枝及子彈之行為（製造子彈之行為，分有既、未遂），均時間緊接，所犯罪名
    相同，顯係分別基於概括犯意反覆為之，應分別論以連續犯，依刑法第五十六條
    之規定，各以連續未經許可製造可發射子彈具有殺傷力之槍枝既遂罪、連續未經
    許可製造子彈既遂罪論，並分別加重其刑。被告所犯連續製造槍枝及連續製造子
    彈罪，具有方法、結果之裁判上一罪關係（製作子彈係為供所製造之槍枝發射使
    用），應從一重之連續製造可發射子彈具有殺傷力之槍枝罪處斷，公訴人認係犯
    意各別，容有誤會，併此敘明；復查被告八十四年間，曾因違反肅清煙毒條例案
    件，經臺灣臺中地方法院判處有期徒刑一年十月確定，於八十六年九月十一日縮
    刑期滿執行完畢，有本院被告全國前案紀錄表在卷可憑，其受有期徒刑執行完畢
    後，於五年以內再犯本件有期徒刑以上之罪，為累犯，應依刑法第四十七條之規
    定遞加重其刑。原審以被告犯罪事證明確，予以論罪，固非無見，惟查：（一）
    原審對於第一次查扣之壹拾柒顆成品子彈，未函請以全部實際試射之方式鑑定其
    是否具有殺傷力，即以內政部警政署刑事警察局九十年四月十三日刑鑑字第四七
    六八四號鑑驗通知書採樣試射之結果作為對被告論罪科刑之憑據，是誤認其中具
    殺傷力之子彈共僅三顆，認定事實尚有未合；（二）槍砲彈藥刀械管制條例於九
    十年十一月十四日修正公布刪除第十九條有關命強制工作之規定，於同年月十六
    日生效施行，被告行為後法律既有變更，且變更後法律有利於被告，依刑法第二
    條第一項前段規定，應適用裁判時之法律。是原審適用修正前該條例第十九條規
    定宣告被告於刑之執行完畢或赦免後，令入勞動處所強制工作三年，亦有未合，
    而原審判決既有前揭未盡妥洽之處，即屬無可維持，應由本院予以撤銷改判，審
    酌被告素行不佳，又製造大批槍枝、子彈，嚴重危害社會治安，原不宜從輕，惟
    念其未持之犯案，且犯後坦承犯行，態度尚可，並已經法院依檢肅流氓條例裁定
    交付感訓處分確定等一切情狀，量處如主文第二項所示之刑，並就併科罰金部分
    諭知易服勞役之折算標準，以示懲儆。
三、扣案如附表編號一至四所示之槍枝，均具殺傷力，編號五所示之土造金屬撞針，
    為槍枝主要組成零件，均屬違禁物，扣案半成品子彈、彈頭、火藥、底火火藥均
    為子彈之主要組成零件（參考內政部八十六年十一月二十四日台八六內警字第八
    六七０六八三號函），附表編號十九所示被告製造經鑑定試射而無法擊發之子彈
    捌顆，因具彈殼、彈頭，與附表二十所示送鑑驗試射後剩餘之彈殼壹拾顆，均屬
    子彈主要組成零件（參閱前揭內政部函），均屬違禁物，應依刑法第三十八條第
    一項第一款之規定宣告沒收之；另扣案如附表編號六及編號十二至十八所示之物
    ，係被告所有供製作槍枝、子彈所用之物，應依刑法第三十八條第一項第二款之
    規定宣告沒收之，另扣案彈匣三個及玩具金屬彈殼一個，僅係玩具手槍用之彈匣
    及彈殼，爰不宣告沒收。
四、據上論斷，應依刑事訴訟法第三百六十九條第一項前段、第三百六十四條、第二
    百九十九條第一項前段，槍砲彈藥刀械管制條例第十一條第一項、第十二條第一
    項、第五項，刑法第十一條前段、第二條第一項前段、第五十六條、第五十五條
    前段、第四十七條、第四十二條第二項、第三十八條第一項第一、二款，罰金罰
    鍰提高標準條例第二條，判決如主文。
本案經檢察官丙○○到庭執行職務。
中        華        民        國  九 十 一  年     二     月    六      日
                                  臺灣高等法院臺中分院刑事第五庭
                                        審判長法  官  袁  從  楨
                                              法  官  胡  森  田
                                              法  官  姚  勳  昌
右正本證明與原本無異。
如不服本判決應於收受送達後十日內向本院提出上訴書狀，其未敘述上訴之理由者並
得於提起上訴後十日內向本院補提理由書（均須按他造當事人之人數附繕本）。
                                              書記官  陳  如  慧
中        華        民        國  九 十 一  年     二     月    六      日
                                                                        Ｋ
附表：
┌──┬─────────────┬────────────┬────┐
│編號│  品          名          │槍  枝  管  制  編  號  │數  量  │
├──┼─────────────┼────────────┼────┤
│一  │仿德林吉雙管玩具手槍改造而│0000000000    │一枝    │
│    │成之槍枝                  │                        │        │
├──┼─────────────┼────────────┼────┤
│二  │仿奧地利GLOCK 型半自動玩│0000000000    │一枝    │
│    │具手槍改造而成之槍枝      │                        │        │
├──┼─────────────┼────────────┼────┤
│三  │仿COLT廠半自動玩具手槍改造│0000000000─三│二枝    │
│    │而成之槍枝                │                        │        │
├──┼─────────────┼────────────┼────┤
│四  │仿SMITH & WESSON廠轉輪玩具│0000000000    │一枝    │
│    │手槍改造而成之槍枝        │                        │        │
├──┼─────────────┴────────────┴────┤
│五  │土造金屬撞針（槍枝主要組成零件）                      二枝    │
├──┼───────────────────────────────┤
│六  │撞針（未車造完成之土造金屬撞針，非槍枝主要組成零件）  一枝    │
├──┼───────────────────────────────┤
│七  │半成品子彈（第一次查獲）                              二十顆  │
├──┼───────────────────────────────┤
│八  │半成品子彈（第二次查獲）                              一顆    │
├──┼───────────────────────────────┤
│九  │彈頭（直徑約７ｍｍ－９．４ｍｍ）                      二十三顆│
├──┼───────────────────────────────┤
│十  │火藥（共計三點五公克）                                二包    │
├──┼───────────────────────────────┤
│十一│底火火藥                                              五十三個│
├──┼───────────────────────────────┤
│十二│金屬槍管（均非屬槍砲主要組成零件）                    六枝    │
├──┼───────────────────────────────┤
│十三│鋼珠                                                  五十顆  │
├──┼───────────────────────────────┤
│十四│迷你砂輪機                                            一台    │
├──┼───────────────────────────────┤
│十五│手持砂輪機                                            一台    │
├──┼───────────────────────────────┤
│十六│電鑽                                                  一台    │
├──┼───────────────────────────────┤
│十七│工作鉗台                                              一台    │
├──┼───────────────────────────────┤
│十八│鑽床                                                  一台    │
├──┼───────────────────────────────┤
│十九│無法擊發之子彈                                        八顆    │
├──┼───────────────────────────────┤
│二十│彈殼                                                  十顆    │
└──┴───────────────────────────────┘
                                                                   Ｋ
